臺灣宜蘭地方法院刑事判決　　　　　　　 95年度易字第232號
公　訴　人　臺灣宜蘭地方法院檢察署檢察官
被　　　告　丙○○
上列被告因竊盜案件，經檢察官提起公訴（95年度偵字第2085號
），本院判決如下：
    主  文
丙○○意圖為自己不法之所有，而竊取他人之動產，累犯，處有
期徒刑伍月，如易科罰金，以銀元佰元即新台幣玖佰元折算壹
日。
    事  實
一、丙○○前因竊盜案件，經臺灣苗栗地方法院於民國92年3月
    17日以91年度易字第685號刑事判決判處有期徒刑6月確定，
    於92年4月5日易科罰金執行完畢。詎其猶不知悔改，竟意圖
    為自己不法之所有，於95年4月15日凌晨1時許，駕駛車牌號
    碼686-QE號營業用大貨車，至宜蘭縣礁溪鄉○○路○段106
    號「俊冒營造公司」之工地，以前開大貨車上之吊臂，竊取
    覆蓋水溝用之鋼板4片得手，再以該大貨車載運離去。嗣因
    其行竊過程觸動保全警示系統，經保全公司派職員乙○○前
    往現場查看，乙○○見丙○○駕駛大貨車載運鋼板正欲離去
    ，即駕車尾隨在後，並記下車牌號碼後報警，而循線查獲。
二、案經宜蘭縣警察局礁溪分局報請臺灣宜蘭地方法院檢察署檢
    察官偵查起訴。
    理  由
一、訊據被告固坦承於95年4月15日凌晨1時許，駕駛車牌號碼
    686-QE號營業用大貨車，至俊冒營造公司之工地，以大貨車
    上之吊臂吊取鋼板4片後離去等情，惟矢口否認有竊取犯行
    ，並辯稱：當天伊從桃園載礦場用的搬運車到宜蘭縣蘇澳的
    南聖湖，回程到達礁溪已經8點多，泡好溫泉吃完宵夜打算
    要回桃園，就有2個人過來，要伊幫忙去工地載鋼板，答應
    運費為新台幣（下同）4,000元，去到現場後那2個人就幫伊
    將鐵板掛在吊鉤上，伊再把鐵板放入車上，裝好以後，其中
    1 個人就坐在車上，告訴伊要載到哪裡去，伊依照指示先到
    頭城下了陸橋後，再走濱海公路往蘇澳方向，在台2線還不
    到頭城的時候，就發現證人乙○○跟車，即停車下車與證人
    說話，並要證人記下車號，於到達壯圍地區卸下鐵板後，那
    人給伊4,000元就下車云云。經查：被告於前開時地載運之
    鋼板，係被害人俊冒營造公司向案外人東昇企業社承租後，
    放置於礁溪路工地內，業據俊冒營造公司工地負責人甲○○
    於警、偵訊中指述在卷。而本件被告載運鋼板之過程，依證
    人乙○○於本院審理結證略稱：因為他們承接保全的客戶有
    保全系統異常，由於工地出入口設有紅外線警示系統，於設
    定後，只要有車輛經過，警示器就會發報，伊就開保全車前
    往俊貿營造公司工地，到達現場後先作外圍及內圍檢查，工
    地裡面的空曠道路停有1輛大貨車，因為車上沒有看到人，
    所以就工地外圍檢查，之後停在工地外面警戒，伊是停在外
    面路口轉角處，無法直接看到大門，是經由警示系統的第2
    次發報，才知道有車輛出來，當伊注意時，只看到1輛大貨
    車，伊以手機聯絡控制中心，由控制中心報警，伊則開車尾
    隨貨車，在跟車的過程中，並無發現被告車輛前有車輛在引
    導，伊有開大燈警示，被告車速變慢有試圖要停下來，但後
    來又開走，從工地出來後，被告車輛走礁溪路往頭城方向，
    走濱海公路一直到梗枋，距離北關還有一小段距離，因為後
    續有其他客戶有異常狀況，所以伊一直跟到梗枋，之後就沒
    有再追蹤下去，跟車期間被告都沒有停下來與伊說話等語（
    參見本院96年2月5日審判筆錄）。依證人乙○○之證述，被
    告自俊冒營造公司工地駕駛大貨車載運鋼板離去後，即向北
    沿濱海公路行駛，證人乙○○尾隨至宜蘭縣頭城鎮梗枋地區
    始停止追蹤，期間並無被告所述朝南往壯圍方向行駛，及停
    下車與證人對話之情事，縱使如依被告所陳，其係於證人乙
    ○○停止跟車後再駕車前往壯圍地區，以頭城鎮位於礁溪鄉
    之北方，壯圍鄉位於礁溪鄉東南方，被告自俊冒營造公司工
    地離去後，逕向東南方向行駛即可，亦無必要於駕車向北行
    駛進入頭城鎮後並達梗枋地區○○○○道向南進入壯圍鄉之
    必要。再就被告所述放置鋼板之地點，於偵查中經宜蘭縣警
    察局礁溪分局警員會同被告至現場勘查，被告所述地點為宜
    蘭縣壯圍鄉○○路○段347巷83號前方約50公尺處（高速公路
    陸橋下方南向車道路旁田埂），現場並未發現鋼板，且無鋼
    板遺留之跡象，有宜蘭縣警察局礁溪分局現場勘查報告及現
    場照片10幀在卷可佐。綜上所述，被告前開所辯顯係卸責之
    詞，不足採信，其竊盜犯行足堪認定，應依法論科。
二、被告行為時，因刑法於94年2月2日修正公布，於95年7月1日
    施行。依修正後之刑法第2條第1項規定「行為後法律有變更
    者，適用行為時之法律。但行為後之法律有利於行為人者，
    適用最有利於行為人之法律」。該條係規範行為後法律變更
    所生新舊法比較適用之準據法，其本身無關行為可罰性要件
    之變更，是於刑法修正施行後，應適用該條之規定，為「從
    舊從新」之比較。又該條所稱「法律有變更」，指行為時與
    裁判時之刑罰法律，關於刑罰權規範事項（特別指刑罰權形
    成規範、成罪規範、科刑規範）互有不同內容之規範而言。
    再於比較時應就罪刑有關之共犯、未遂犯、想像競合犯、牽
    連犯、連續犯、結合犯以及累犯加重、自首減輕暨其他法定
    加減原因（如身分加減）與加減比例等一切情形，本於統一
    性及整體性原則，綜其全部罪刑之結果而為比較。本件關於
    新舊法比較適用之說明如下：
  (一)刑法第320第1項定有罰金刑，而該罪罰金刑之下限，依修正
    前刑法第33條第5款規定：「主刑之種類如左：五、罰金，
    一元以上。」換算成新台幣為3元，修正後刑法第33第5款規
    定為：「主刑之種類如下：五、罰金，新台幣一千元以上，
    以百元計算之。」是依修正後刑法第33條第5款規定，就罰
    金刑之下限有所提高。
  (二)修正前刑法第47條規定：「受有期徒刑之執行完畢，或受無
    期徒刑或有期徒刑一部之執行而赦免後，五年以內再犯有期
    徒刑以上之罪者，為累犯，加重本刑至二分之一。」修正為
    47條第1項規定：「受徒刑之執行完畢，或一部之執行而赦
    免後，五年以內故意再犯有期徒刑以上之罪者，為累犯，加
    重本刑至二分之一。」查本件被告前因竊盜案件，經臺灣苗
    栗地方法院於92年3月17日以91年度易字第685 號刑事判決
    判處有期徒刑6月確定，於92年4月5日易科罰金執行完畢，
    有臺灣高等法院被告前案紀錄表在卷可稽，經比較上開新、
    舊法，被告無論依新法或舊法，均為累犯，應加重其刑，是
    修正後之刑法關於累犯之規定並無較有利於被告之情形。
  (三)依修正前刑法第41條第1項前段及罰金罰鍰提高標準條例第2
    條之規定，易科罰金之折算標準，應以銀元3百元折算一日
    ，經換算為新台幣後，應以新台幣9百元折算為一日，惟修
    正後刑法第41條第1項前段則規定「犯最重本刑為五年以下
    有期徒刑以下之刑之罪，而受六個月以下有期徒刑或拘役之
    宣告者，得以新台幣一千元、二千元或三千元折算一日，易
    科罰金。」，是比較新舊法之結果，新法並非較有利於被告
    。
  (四)本件綜合上揭新舊刑法比較之結果，並本於統一性及整體性
    原則，關於被告所犯刑法之罪，新修正之刑法並未較有利於
    被告，爰一體適用修正前之刑法。
三、核被告所為，係犯行法第320條第1項竊盜罪。查被告前因竊
    盜案件，經臺灣苗栗地方法院以91年度易字第685 號刑事判
    決判處有期徒刑6月確定，於92年4月5日易科罰金執行完畢
    ，有卷附臺灣高等法院被告全國前案紀錄表可按，其受有期
    徒刑之執行完畢，五年內再犯法定刑有期徒刑以上之本罪，
    為累犯，依法加重其刑。爰審酌被告犯罪之目的、手段，雖
    其竊取之鐵板僅有4片，數量非巨，惟其犯後猶飾卸其詞，
    態度不佳等一切情狀，量處如主文所示之刑，並諭知易科罰
    金之折算標準，以示懲儆。
據上論斷，應依刑事訴訟法第299條第1項前段，刑法第2條第1項
前段、第320條第1項、修正前刑法第47條、第41條第1項前段，
刑法施行法第1條之1，修正前罰金罰鍰提高標準條例第2條，現
行法規所定貨幣單位折算新台幣條例第2條，判決如主文。
本案經檢察官吳廣莉到庭執行職務
中　　華　　民　　國　　96　　年　　2 　　月　　27　　日
                  刑事第四庭  審判長法  官  謝佩玲
                            　  　　法　官  蘇錦秀
                            　  　　法　官  辜漢忠
以上正本證明與原本無異。
如不服本判決應於收受本判決後10日內向本院提出上訴書狀，其
未敘述上訴理由者，並得於提起上訴後10日內向本院補提理由書
狀(均須按他造當事人之人數附繕本)「切勿逕送上級法院」。
                                    書記官  許麗汝
中　　華　　民　　國　　96　　年　　3 　　月　　1 　　日
附錄本案論罪科刑法條全文：
刑法第320條第1項
意圖為自己或第三人不法之所有，而竊取他人之動產者，為竊盜
罪，處5年以下有期徒刑、拘役或5百元以下罰金。
